最高法院刑事判決　　　　　　　九十六年度台非字第一０八號
上　訴　人　最高法院檢察署檢察總長
被　　　告　甲○○
上列上訴人因被告偽造文書案件，對於台灣雲林地方法院中華民
國九十年六月二十八日刑事第一審確定判決（九十年度訴字第一
三八號，起訴案號：台灣雲林地方法院檢察署九十年度偵字第一
二三九號），認為違背法令，提起非常上訴，本院判決如下：
    主  文
原判決撤銷。
甲○○行使偽造私文書，足以生損害於公眾及他人，處有期徒刑
陸月，如易科罰金，以銀元參佰元折算壹日。彰化銀行民國八十
九年七月十二日之業務往來申請書、印鑑卡暨顧客資料卡上存戶
親簽欄內偽造之「潘志弘」署押壹枚、偽造之「潘志宏」印文貳
枚、及扣案之變造「潘志弘」國民身分證上甲○○照片壹張、偽
造之「潘志宏」印章壹顆，均沒收之。
    理  由
非常上訴理由稱：「按判決不適用法則或適用不當者，為違背法
令，刑事訴訟法第三百七十八條定有明文。又修正前刑法第四十
七條之累犯，係以受有期徒刑之執行完畢，或受無期徒刑或有期
徒刑一部之執行而赦免後，五年以內再犯有期徒刑以上之罪為成
立要件；刑法第七十九條之一第一項規定：『二以上徒刑併執行
者，第七十七條所定最低應執行之期間，合併計算之。』，第三
項規定：『依第一項規定合併計算執行期間而假釋者，前條第一
項規定之期間，亦合併計算之。』；故在二以上徒刑併合執行之
情形，經許其假釋出獄者，其報請許可假釋所須最低應執行之期
間，既合併計算，假釋之殘刑期間，亦合併計算之，其期間即無
從區分。從而，不論假釋出獄前所執行之期間是否已逾其中一罪
之刑期，亦不論其假釋有無被撤銷，在假釋期間內，均應認為尚
未執行完畢，其於執行逾其中一罪之刑期後五年內之假釋期間，
再犯有期徒刑以上之罪者，均不應論以累犯。本件被告甲○○前
因違反肅清煙毒條例案件，經台灣高等法院台中分院分別判處有
期徒刑三年二月及有期徒刑七年六月確定。該二罪經同法院裁定
應執行有期徒刑十年，刑期自（民國）八十三年十二月十六日起
算，至九十三年五月二十一日期滿，因縮刑六十二日致其刑期應
至九十三年三月十九日始執行完畢。嗣被告於八十七年八月二十
日假釋出監，於假釋期間付保護管束，惟九十年四月一日因違反
保安處分執行法遭撤銷假釋，乃自同年五月八日起執行其殘刑五
年六月二十八日，有台灣高等法院被告全國前案紀錄表、被告刑
案資料查註紀錄表可稽。本件原判決犯罪事實欄，既認定被告於
八十九年五月至七月間犯本案偽造文書罪，顯係於假釋期間內犯
罪，依首開說明，自不得以累犯論處。乃原判決竟誤認被告前違
反肅清煙毒條例案件所判處之有期徒刑三年二月，已於八十六年
七月二十二日執行完畢，而以其於五年內再犯本案之罪，依刑法
第四十七條論以累犯並加重其刑，顯有適用法則不當之違法。案
經確定，且對被告不利，爰依刑事訴訟法第四百四十一條、第四
百四十三條提起非常上訴，以資糾正。」等語。
本院按判決不適用法則或適用不當者，為違背法令，刑事訴訟法
第三百七十八條定有明文。又按修正前刑法第四十七條規定之累
犯，必須曾受有期徒刑之執行完畢，或受無期徒刑或有期徒刑一
部之執行而赦免後，五年以內再犯有期徒刑以上之罪者為限，始
得加重其刑。而所謂執行完畢，除在監獄執行期滿者外，如為假
釋出獄，須在無期徒刑執行滿十五年，或在有期徒刑所餘刑期內
，未經撤銷假釋者，其未執行之刑，以已執行論。本件被告甲○
○前因違反肅清煙毒條例案件，經台灣高等法院台中分院分別判
處有期徒刑三年二月及有期徒刑七年六月確定。上開二罪經台灣
高等法院台中分院於八十四年七月十二日，以八十四年聲字第六
Ｏ六號裁定應執行有期徒刑十年，刑期自八十三年十二月十六日
起算，至九十三年三月十九日期滿（縮刑六十二日）始執行完畢
。嗣被告於八十七年八月二十日假釋出監，於假釋期間付保護管
束，惟於九十年四月一日因違反保安處分執行法遭撤銷假釋，乃
自同年五月八日起入監執行殘刑五年六月二十八日，此有台灣高
等法院被告全國前案紀錄表、被告刑案資料查註紀錄表可稽。則
被告於「八十九年五月底至同年七月十二日」所犯本件行使偽造
私文書罪，既係在假釋期間內犯罪，依前揭說明，自不得以累犯
論處。乃原判決竟誤認該違反肅清煙毒條例案件所判處之有期徒
刑三年二月之罪，已於八十六年七月二十二日執行完畢，而依刑
法第四十七條規定，論以累犯，並加重其刑，量處有期徒刑七月
，自有適用法則不當之違背法令。案經確定，且於被告不利，非
常上訴意旨執以指摘，洵有理由，應由本院將原判決撤銷改判，
酌處有期徒刑六月。又被告行為後，刑法第四十一條業於原審判
決前之九十年一月十日修正公布（同年月十二日生效），有關裁
判宣告得易科罰金之條件自原定「犯最重本刑『三年以下有期徒
刑』以下之刑之罪，而受六個月以下有期徒刑或拘役之宣告」，
修正為「犯最重本刑『五年以下有期徒刑』以下之刑之罪，而受
六個月以下有期徒刑或拘役之宣告」，依刑法第二條第一項前段
之規定，應適用原審裁判當時有利於被告之新法，即九十四年二
月二日修正（九十五年七月一日施行）前（九十年一月十日修正
公布）之刑法第四十一條第一項諭知易科罰金之折算標準如主文
第二項所示，以資救濟。末查，非常上訴經認為有理由，依法應
撤銷原判決另行改判時，非常上訴審本係代替原審就其裁判當時
應適用之法律而為判決。故刑法雖經於九十四年二月二日修正公
布，罰金罰鍰提高標準條例亦於九十五年五月十七日公布修正，
並均自九十五年七月一日施行，本院仍應援用原確定判決當時所
應適用之法律而為裁判，不生新舊法之比較適用，併此敘明。
據上論結，應依刑事訴訟法第四百四十七條第一項第一款，刑法
第二百十六條、第二百十條、第二百十二條、第二百十九條、第
三十八條第一項第二款、修正前同法第二條第一項前段、第五十
五條、第四十一條第一項前段，修正前罰金罰鍰提高標準條例第
一條前段、第二條，判決如主文。
中　　華　　民　　國　九十六　年　　五　　月　 十七 　日
                      最高法院刑事第十二庭
                          審判長法官  池　啟　明
                                法官  王　居　財
                                法官  郭　毓　洲
                                法官  韓　金　秀
                                法官  黃　梅　月
      本件正本證明與原本無異
                                      書  記  官
中　　華　　民　　國　九十六　年　　五　　月　 十九 　日
                                                      Ｅ
